【裁判字號】    88,再易,32
【裁判日期】    890628
【裁判案由】    再審之訴
【裁判全文】
臺灣臺北地方法院民事裁定  八十八年再易字第三二號
    聲  請  人  甲○○
                            送.
    相  對  人  慶豐商業銀行股份有限公司
    法定代理人  黃世惠
右當事人間聲請再審事件，聲請人對於本院民國八十八年九月七日八十八年度再易字
第二十七號確定裁定聲請再審，本院裁定如左：
    主      文
聲請再審駁回。
聲請再審費用由聲請人負擔。
    理      由
一、按依最高法院七十三年台聲字第七二號判例要旨所示：「裁定已經確定而有民事
    訴訟法第四百九十七條之情形者，同法第五百零七條固規定得為再審之原因，然
    此唯於第二審法院所為並依同法第四百八十四條不得抗告之裁定，始有其適用。
    」之原則可知，為使依法較易確定之第二審法院裁定（如對不得上訴第三審案件
    所為者）有較寬之再審救濟途徑，就第二審法院所為之確定裁定，若有民事訴訟
    法第四百九十六條第一項各款之再審之事由，即非不得以該等事由就確定裁定聲
    請再審。查：本件聲請人以本院八十八年度再易字第二十七號確定裁定有民事訴
    訟法第四百九十六條第一項第一款之事由，並聲請再審，經核既與前開判例之趣
    旨相符，其程序並無不當，合先敘明。
二、次按「民事訴訟法第四百九十六條第一項第一款所謂適用法規顯有錯誤者，係指
    確定判決所適用之法規顯然不合於法律規定，或與司法院現尚有效及大法官會議
    之解釋，或本院尚有效之判例『顯然違反』者而言，並不包括『消極的不適用』
    法規之情形在內。」此有最高法院六十年台再字第一七０號判例可資參照。依此
    ，確定判決若僅消極的不適用法規，或未顯然違反有效之判例，即非民事訴訟法
    第四百九十六條第一項第一款之事由，應殆無疑義。本院查：本件聲請人主要係
    以：本院八十八年度再易字第二十七號駁回再審之訴裁定，未查及本院八十八年
    度簡上字第六十一號確定判決，就系爭判決並未依司法院七十七年七月十一日（
    七七）院台廳一字第０五０五七號函之規定合法送達聲請人，系爭判決之送達復
    違反最高法院二十六年渝抗字第五０二號判例，本院原確定裁定並以不合法之送
    達結果認聲請人遲誤再審期間，原再審裁定實有民事訴訟法第四百九十六條第一
    項第一款之違法。然查：
  (1)司法院七十七年七月十一日（七七）院台廳一字第０五０五七號函固規定當事人
    若有陳報送達代收人時非有必要不宜向當事人本人送達，惟該函示僅係訓示性之
    規定，法院若僅消極的不加適用，未將判決向送達代收人送達而向當事人本人送
    達，其既已踐行必要之送達程序，即難謂原判決適用法規有錯誤。
  (2)依最高法院二十六年渝抗字第五０二號判例要旨所示：「當事人經指定送達代收
    人，向受訴法院陳明者，依民事訴訟法第一百三十三條第一項規定，固應向該代
    收人為送達，但向該當事人送達既於該當事人並無不利，即非法所不許。」而此
    所謂之「不利」應僅指應為送達而未為合法送達，並使當事人無法得知應送達文
    書之內容而言，尚未包括已對當事人本人為合法送達之情形。準此，若已向當事
    人本人為送達，且無不利於該當事人之情事時，法院即非必向送達代收人為送達
    。本院查：本院八十六年度簡上字第六十一號判決，已對當事人（即本件聲請人
    ）為合法送達之事實，業經本院依職權調閱前開案件卷宗核閱無訛，且聲請人之
    訴訟代理人黃信雄有親自收受前開判決之事實，復有台北縣警察局永和分局八九
    北警永刑字第九九三０號函在卷可資佐證，則於上開判決已合法送達並經本件再
    審聲請人之訴訟代理人親自收受判決，可迅速決定如何救濟之情形下，對本件聲
    請人即應無何不利益之可言。是本院八十六年度簡上字第六十一號判決，對聲請
    人所為之送達，即無「顯然違反」前開最高法院二十六年渝抗字第五０二號判例
    之情事，參照首揭之說明及最高法院六十年台再字第一七０號判例，即應認聲請
    人所稱本院八十八年度簡上字第六十一號確定判決之送達違反最高法院二十六年
    渝抗字第五０二號判例，並有民事訴訟法第四百九十六條第一項第一款之再審事
    由云云，尚不足採。是綜合以上，本院八十八年度再易字第二十七號裁定，按諸
    前述理由，以聲請人所提再審之訴逾法定不變期間，並認再審之訴不合法而駁回
    聲請人再審之訴，並無民事訴訟法第四百九十六條第一項第一款適用法規顯有違
    誤情形，本件聲請人主張以為聲請再審之事由，既不存在，其本件再審之聲請即
    無理由，而不應准許。
三、依民事訴訟法第五百零二條第一項、第九十五條、第七十八條、裁定如主文。
中      華      民      國    八十九    年      六      月    二十八    日
                                      民事第五庭審判長法   官 林瑞斌
                                                      法   官 林麗玲
                                                      法   官 詹駿鴻
右為正本係照原本作成
如對本裁定抗告須於裁定送達後十日內向本院提出抗告狀
中      華      民      國    八十九    年      六      月    二十八    日
                                                      書記官  林淑玉


司法院資訊處製作；財團法人民間司法改革基金會備份。
